台灣高等法院台中分院刑事判決　　　　　　　　　　九十年度上訴字第一九九三號
　　上　訴　人　臺灣台中地方法院檢察署檢察官
　　被　　　告　乙○○
右上訴人因被告偽造文書案件，不服臺灣台中地方法院八十九年度訴字第二九一四號
中華民國九十年八月二十九日第一審判決（起訴案號：臺灣台中地方法院檢察署八十
八年度偵字第二一一四六號），提起上訴，本院判決如左：
      主  文
上訴駁回。
      理  由
一、公訴意旨略以：被告乙○○為何敏造之兄，明知何敏造於民國（下同）八十七年
    五月廿一日死亡後，其在台中市第七信用何作社南屯分社（已改制為第七商業銀
    行南屯分行，下稱七銀南屯分行）活儲帳戶第六七四之九號內之存款二十九萬元
    、一萬二千五百三十二元及定期存款二百萬元，均屬何敏造之遺產，乃竟利用何
    敏造生前委託其保管前述帳戶印鑑章、存摺及定期存款單之機會，與甲○○（業
    據原審判處有期徒刑四月，緩刑二年確定）共同基於意圖為自己不法所有及損害
    告訴人即甲○○繼母丁○○人利益之概括犯意聯絡，於八十七年五月二十二日，
    與甲○○共同連續盜用何敏造之印章而偽造取款條及定期存款解約書，並持以行
    使而詐領何敏造前述帳戶內之存款二十九萬元、一萬二千五百三十二元及二百萬
    元之定期存款二百萬元，足以生損害於七銀南屯分行對於客戶提領管理之正確性
    及丁○○等其他何敏造之繼承人，因認被告乙○○涉犯刑法第二百十六條、第二
    百十條行使偽造私文書罪及同法第三百三十九條第一項之詐欺取財罪嫌云云。
二、檢察官上訴意旨略以：I被告乙○○於檢察官偵查中自承於八十七年五月二十一
    日向銀行辦理何敏造之存款結清等語。II共同被告甲○○於偵查中亦供稱：我父
    親過世後，我伯父即乙○○在領這錢前，有向我拿我的印章，準備將金錢過戶到
    我戶頭內，最後是我伯父將此筆錢領出來後暫存於其戶頭內，再由我們陸陸續續
    領出等語，是乙○○於何敏造死亡後，有持何敏造之存摺及印章以何敏造名義取
    款之行為無疑云云。
三、按犯罪事實應依證據認定之，無證據不得推定其犯罪事實；又被告之自白，不得
    作為有罪判決之唯一依據，仍應調查其他必要之證據，以查其是否與事實相符；
    又不能證明被告犯罪者，應諭知無罪之判決；刑事訴訟法第一百五十四條、地一
    百五十六條第二項及第三百零一條第一項分別定有明文；且認定不利於被告之事
    實，須依積極證據，苟積極證據不足為不利於被告事實之認定時，即應為有利於
    被告之認定，更不必有何有利之證據，亦有最高法院三十年上字第八一六號判例
    可資參照。本件公訴及上訴意旨，認被告乙○○涉有前開犯行，係以被告乙○○
    、甲○○二人於偵查中自承有由被告乙○○前往詐領何敏造之存款後交由被告甲
    ○○使用等為其論據。訊據被告乙○○固坦承有於何敏造生前受何敏造之託而保
    管何敏造前開帳號之存摺、印鑑章及定期存款單等情不諱，惟堅決否認有何偽造
    文書及詐欺取財之犯行，辯稱略以：伊沒有去領錢，伊弟弟何敏造死亡後，伊就
    將代為保管之存摺等交給甲○○去辦，不是伊跟甲○○去辦的，因伊想伊弟弟死
    後，甲○○也要用錢，才把存摺等交給甲○○，伊不知道甲○○把錢領出後放在
    何處等語。
四、經查：
  (一)何敏造前述帳戶內之二十九萬元、一萬二千五百三十二元及定期存款二百萬元，
    均係由被告甲○○前往領取等情，迭據被告甲○○於原審及本院調查時供述甚詳
    ，復有原審卷附二百萬元定期存款單、二十九萬元及一萬二千五百三十二元取款
    條影本、偵查卷附七銀南屯分行八十八年九月三日七南屯字第四０四九號函及原
    審卷附九十年三月十八日七南屯字第一八八七號函及七銀南屯分行一百五十萬元
    以上提領現款登記備查簿等足資佐證。
  (二)前述七銀南屯分行一百五十萬元以上提領現款登記備查簿上領款人姓名欄係由被
    告甲○○簽名並蓋有被告甲○○之印文；且前述一萬二千五百三十二元之取款條
    上存戶簽章欄之「何敏造」三字，亦與原審命被告甲○○當庭書寫之何敏造筆跡
    相同，而與被告乙○○之筆跡則以肉眼觀之即差異甚大，綜合上開事證前往提領
    前述何敏造存款之人應為被告何政政而非被告乙○○已為灼然。從而被告乙○○
    於偵查中所供係由伊前往七銀南屯分行領取何敏造存款後再交被告甲○○等語，
    顯與事實不符。
  (三)被告乙○○係受其胞弟何敏造之託保管何敏造前述存摺、印鑑章及定期存款單之
    人，於何敏造死亡後，其將保管之前開物品交還予何敏造之子即被告甲○○，屬
    人之常情，實難謂被告乙○○此舉即係與被告甲○○有詐領何敏造存款之犯意聯
    絡及行為分擔。退步言，縱或係由被告乙○○陪同被告甲○○前往七銀南屯分行
    而由被告甲○○盜用印章進而領取何敏造存款，此或係被告乙○○基於關心之舉
    ，亦難遽此即推論被告乙○○係與被告甲○○共同詐領何敏造存款及偽造文書之
    犯行。
  (四)綜上所述，參以前述七銀南屯分行函文均表示提款人為甲○○、取款條上存戶簽
    章欄之「何敏造」筆跡為被告甲○○所寫及七銀南屯分行一百五十萬元以上提領
    現款登記備查簿上領款人姓名欄為被告甲○○親書其姓名並蓋有被告甲○○之印
    文等情以觀，被告甲○○於原審及本院所為前開供述應與事實相符，是被告是否
    確為前往提領何敏造前開存款之人實有合理之懷疑。
五、按為訴訟上證明之資料，須通常一般之人均不致於有所懷疑，而得確信其為真實
    之程度者，始得據為有罪之認定。倘其證明尚未達於此一程度，而有合理性懷疑
    存在時，即不得遽認被告犯罪。又，刑事訴訟之被告依法並無自證無罪之義務，
    若控罪所憑之積極證據，在生活經驗上尚不足以排除其他有利被告之合理推斷，
    致不足以證明犯罪事實時，仍不能因被告否認犯罪之辯解不成立，資為無視積極
    證據不足之理由，通觀最高法院七十六年度台上字第四九八六號、三十年上字第
    四八二號、三十年上字第一八三一號等判例所持一貫見解，不難明瞭。綜合上述
    ，本件公訴人所憑之證據，就被告是否確實前往領款或與甲○○有何犯意聯絡及
    行為分擔部分，無論直接或間接證據，均尚未達於一般之人均可得確信，而無合
    理之懷疑存在之程度，本院亦查無其他確切証據，足以証明被告確應負本件罪責
    ，被告之犯行尚屬不能証明，原審以不能證明被告犯罪，而依刑事訴訟法第三百
    零一條第一項規定，諭知無罪之判決，經核認事用法，並無不合，檢察官上訴意
    旨仍執前詞，認應就被告予以論罪科刑，而指摘原判決不當，經查為無理由，應
    予駁回。
六、據上論斷，應依刑事訴訟法第三百六十八條，判決如主文。
本案經檢察官丙○○到庭執行職務。
中      華      民      國　    九十一     年     一      月     九 　　日
                                臺灣高等法院臺中分院刑事第四庭
                                      審判長法  官　洪　耀　宗
                                            法　官  江　德　千
                                            法　官　劉　登　俊
右正本證明與原本無異。
檢察官得上訴。
如不服本判決應於收受送達後十日內向本院提出上訴書狀，其未敘述上訴之理由者並
得於提起上訴後十日內向本院補提理由書（均須按他造當事人之人數附繕本）。
                                            書記官  鄧  智  惠
中      華      民      國　    九十一     年     一      月     十 　　日
                                                                        Ｉ
